臺灣高等法院民事裁定
111年度抗字第818號
抗  告  人  賴玉鳳



上列抗告人因與相對人賴秀山間聲請假扣押事件，對於中華民國
111年6月13日臺灣臺北地方法院裁定(111年度全字第209號)，提
起抗告，本院裁定如下： 
    主  文
抗告駁回。
抗告費用由抗告人負擔。
    理  由
一、抗告意旨略以：伊於民國96年3月18日將所購買坐落新北市○
    ○區○○段00地號土地（權利範圍1/5）及其上同段1175建號即
    門牌○○路0段00號0樓房屋（權利範圍全部，下合稱系爭房地
    ），借名登記在弟即相對人名下。詎相對人逾越受託權限，
    擅於105年7月13日以系爭房地設定最高限額新臺幣（下同）
    360萬元抵押權（下稱系爭抵押權），向第三人華南商業銀
    行借得300萬元（下稱系爭貸款），經伊自行以向相對人收
    取款項抵銷後，尚受有291萬6,945元損害。伊已終止借名登
    記關係，訴請相對人返還系爭房地，及依民法第544條規定
    請求賠償291萬6,945元本息。惟相對人配偶為越南籍，且所
    持有存款具高度流通性，相對人易於前往越南及處分存款，
    日後有甚難執行之虞。又相對人取得系爭貸款花用尚餘70萬
    元，卻自111年3月起即未依約繳納貸款本息，並揚言不再繳
    款，顯然有意令系爭房地遭拍賣。爰聲請就相對人之財產於
    70萬元範圍內為假扣押，並願供擔保以代釋明。原裁定駁回
    伊之聲請，尚有未合，乃提起抗告，請求廢棄原裁定，准予
    為假扣押等語。
二、按債權人聲請假扣押，就假扣押之請求及原因，如未提出可
    使法院信其主張為真實之證據以資釋明者，縱陳明願供擔保
    ，法院仍應駁回其聲請；如經釋明而仍有不足，法院始得命
    供擔保以補其釋明之不足，准為假扣押，此觀民事訴訟法第
    526條第1項、第2項規定自明。所謂請求之原因，係指債權
    人金錢請求或得易為金錢請求之發生緣由（同法第522條第1
    項參照）。所謂假扣押之原因，則指有日後不能強制執行或
    甚難執行之虞（同法第523條第1項參照），例如債務人浪費
    財產、增加負擔、或就財產為不利之處分，將達於無資力之
    狀態、或移往遠地、逃匿無蹤或隱匿財產等情形。至債務人
    經債權人催告拒絕給付，僅屬債務不履行之狀態，如非就債
    務人之職業、資產、信用等狀況綜合判斷，可認定債務人現
    存之既有財產已瀕臨成為無資力，或與債權人之債權相差懸
    殊，或其財務顯有異常而難以清償債務之情形，亦不能遽謂
    其有日後不能強制執行或甚難執行之虞，而認債權人對於假
    扣押之原因已為釋明（最高法院109年度台抗字第1046號裁
    定意旨參照）。經查：
（一）抗告人主張其因相對人逾越受託權限設定系爭抵押權，致
      受有損害291萬6,945元，業據其提出系爭房地登記謄本、
      不動產買賣契約書（買受人為抗告人）、支付價金之商業
      本票（發票人為抗告人）、兆豐國際商業銀行價金履約保
      證書、系爭房地所有權狀、兩造LINE通訊軟體對話截圖、
      戶籍謄本、相對人111年1月26日切結書、華南商業銀行催
      告函及系爭房地之房屋稅、地價稅、水電費繳納憑證為據
      （見原審卷19至67頁、本院卷9至11頁），堪認其就假扣
      押之損害賠償請求已有釋明。　　
（二）其次，相對人於111年5月3日寄發存證信函予抗告人，表
      明拒絕返還系爭房地（未提及損害賠償，見原審卷69至71
      頁）。抗告人委託律師於111年5月11日函催相對人返還系
      爭房地（未提及損害賠償），寄送至臺北市○○區○○路0段0
      00○00號0樓及臺北市○○區○○○路0段00巷00號0樓，前者因
      查無此人而遭退回；後者即假扣押聲請狀及抗告狀所載相
      對人地址則未見退回（見原審卷73、74頁之律師函、退件
      信封），難謂相對人有隱匿形跡之情事，或經催告仍拒絕
      賠償損害。又相對人配偶縱為越南籍，亦難認相對人即有
      移往遠地之舉措。況抗告人自陳相對人系爭貸款花用尚餘
      70萬元，且有華南商業銀行及中國信託商業銀行帳戶存款
      可供假執行（見原審卷15頁），難認其已瀕臨無資力，或
      與抗告人之債權相差懸殊，或其財務顯有異常而難以清償
      債務之情形。至存款固較易處分，惟抗告人並未釋明相對
      人有隱匿財產或為不利處分情事，亦難遽認有為假扣押之
      原因。抗告人得否保有系爭房地免於拍賣，亦與假扣押制
      度保全金錢請求或得易為金錢請求之目的不符。抗告人就
      假扣押之原因既未釋明，縱其陳明願供擔保，亦不應准許
      假扣押。從而，原裁定駁回抗告人之聲請，即無不合。抗
      告意旨指摘原裁定不當，求予廢棄，為無理由，應駁回其
      抗告。　　　　　
三、據上論結，本件抗告為無理由，爰裁定如主文。　　　　
中　　華　　民　　國　　111 　年　　8 　　月　　30　　日
                  民事第七庭    
                      審判長法  官  李昆霖
                            法  官  蔡惠琪
                            法  官  譚德周
正本係照原本作成。
不得再抗告。
中　　華　　民　　國　　111 　年　　8 　　月　　30　　日

                            書記官  張郁琳